臺灣臺南地方法院刑事判決　　　　　　　　　　　　　九十一年度訴字第三一七號
　　公　訴　人　臺灣臺南地方法院檢察署檢察官
　　被　　　告　丙　○　○
　　選任辯護人　鄭　和　傑
　　　　　　　　蘇　新　竹
　　　　　　　　謝　依　良
　　被　　　告　乙　○　○
　　指定辯護人　本院公設辯護人　甲　○　○
右列被告因傷害致死案件，經檢察官提起公訴（九十年度偵字第五五五五號），本院
判決如左：
    主  文
丙○○共同傷害人之身體，因而致人於死，處有期徒刑捌年。
乙○○共同傷害人之身體，因而致人於死，累犯，處有期徒刑捌年貳月。
被訴遺棄部分均無罪。
    事  實
一、乙○○前於民國八十二、八十三年間，因恐嚇、違反麻醉藥品管理條例、施用毒
    品案件，分別經法院判處有期徒刑一年六月、七月及三年二月，接續定應執行刑
    為有期徒刑五年確定，於八十三年十月八日縮短刑期假釋，又於八十六年假釋期
    間因違反麻醉藥品管理條例案件，經法院判處有期徒刑六月，於八十六年十一月
    十日入監執行，於八十七年五月九日執行完畢，並於八十六年十二月一日撤銷上
    開假釋，於八十七年五月十日接續執行前開五年有期徒刑之殘刑三年十五日，嗣
    於八十九年五月二十三日經法院假釋交付保護管束，甫於九十年四月十四日縮刑
    期滿執行完畢。猶不知悔改，其與丙○○均係臺南市○○○路○段四二五號「真
    放肆ＰＵＢ」之員工，丙○○之友人丁○○因資力不佳，週轉困難，於九十年三
    月間某日凌晨二時許，在「真放肆ＰＵＢ」，向丙○○調借新臺幣（下同）十萬
    元，言明一個月後歸還，惟屆期丁○○卻未依約償還債務，丙○○、乙○○乃於
    九十年五月十二日十二時許，以行動電話與丁○○相約在「真放肆ＰＵＢ」商談
    債務返還問題，雙方約好在臺南市○○路一號統一超商前碰面，乙○○即駕駛車
    號ＸＹ─六二八七號自小客車，載同丙○○，至前開約定地點，搭載丁○○，三
    人乘原車回到「真放肆ＰＵＢ」後，丙○○向丁○○索討債務，於商談過程中，
    丁○○認為丙○○將此債務之事告知其友人，令其沒有面子，且讓外界知悉其資
    力惡化，影響其商場信用，深表不滿，當場出言拒絕返還債務，雙方進而發生言
    語衝突，丁○○憤而出言辱罵丙○○，並持桌上之煙灰缸丟擲丙○○，又出手毆
    打丙○○，乙○○見狀前往勸架，亦遭丁○○打中，丙○○怒火上衝，至櫃檯後
    方拿出一支鋁製球棒毆打丁○○，乙○○亦跑至「真放肆ＰＵＢ」後門外面，尋
    到一枝木棒，進入店內，丙○○、乙○○二人在客觀上應能預見以鋁棒、木棒等
    堅硬物品，共同連續猛力毆打丁○○之身體各部位，出手輕重難以控制，可能致
    人於死亡之情形下，竟共同基於普通傷害之犯意聯絡，分別以鋁棒、木棒，毆打
    丁○○之手、腳、背部等非致命部位，致丁○○受有重度腦水腫及腦疝形成、軀
    體及四肢鈍力輕度至中度廣泛之損傷，丁○○遭丙○○、乙○○強力毆打後，不
    支倒地，丙○○、乙○○怒氣已消，見丁○○倒地不起，事態嚴重，為恐遭人發
    現上開犯行，由乙○○至前開自小客車內取出棉被，二人將丁○○包起來抬到車
    內，將丁○○載至臺南市○○路億載金城對面空地，再由丙○○以公用電話向消
    防隊報案，俟警消人員於同日十八時三十八分許趕至現場將丁○○送醫後，丙○○、乙○○二人始離開，返回「真放肆ＰＵＢ」清理血跡，惟丁○○仍因傷重，
    延至九十年五月十三日三時四十分許不治死亡。乙○○、丙○○二人事後知悉丁○○死亡，於犯罪未被發覺前之九十年五月十三日十九時許，主動向臺南市警察
    局第四分局自首，而願接受裁判，並帶同警方起出行兇用之鋁棒、木棒各一支。
二、案經丁○○之父親戊○○訴請由臺南市警察局第四分局報請臺灣臺南地方法院檢
    察署檢察官偵查起訴。
    理  由
壹、有罪部分：
一、右揭事實，業據被告丙○○、乙○○二人於警訊及偵審中坦承不諱，互核其所供
    情節相符，且證人林慶富於偵查中證稱：伊與柯文芳、林胤男當日要離開「真放
    肆」店內時，還有聽到柯文芳向乙○○、丙○○說彬哥是自己的朋友，不要為了
    債務的事情，大家互相難看，好好的講等語（見偵查卷第二三九頁），足見被告
    二人於案發前確係為了丁○○積欠債務問題，與丁○○在「真放肆ＰＵＢ」店內
    商討，並有現場照片三十張（見警卷第三六至四○頁及偵查卷第二二五至二二九
    頁）、勘驗現場筆錄（見偵查卷第二一九至二二○頁）及行兇用之鋁棒、木棒各
    一支扣案可資佐證。再者，被害人丁○○係遭過度毆打，致其軀體及四肢廣泛受
    有輕度至中度之損傷，而導致重度腦水腫及腦疝形成而死亡等情，業據臺灣臺南
    地方法院檢察署檢察官督同法醫相驗及解剖鑑定明確，制有驗斷書、相驗屍體證
    明書、勘驗筆錄、解剖鑑定及照片數張附卷可稽（見九十相字第六八五號相驗卷
    宗），足認其死亡與被告二人之毆打有相當因果關係。綜上所述，被告二人於警
    訊及偵審中之自白，核與事實相符，應可採信，本件事證明確，被告二人犯行均
    堪認定，自應依法論科。
二、核被告二人所為，均係犯刑法第二百七十七條第二項前段之傷害致死罪。被告二
    人就上開犯行，有犯意之聯絡及行為之分擔，應論以共同正犯。被告乙○○有如
    事實欄所載之前案科刑及執行紀錄，有卷附台灣高等法院被告全國前案紀錄表可
    按，並經本院依職權調閱本院八十九年聲字第二○○號假釋交付保護管束卷宗查
    核屬實，其受有期徒刑之執行完畢，五年以內再犯有期徒刑以上之罪，為累犯，
    ，除法定本刑依法不得加重外，其餘法定刑應依刑法第四十七條之規定加重其刑
    。又被告二人於犯罪未發覺前，即報警處理，向臺南市警察局第四分局自首，並
    願接受裁判，合於刑法自首之規定，應依法減輕其刑，並依先加後減之例加減其
    刑。爰審酌被告二人僅因被害人積欠債務十萬元不還及被害人出手挑釁，即忿而
    毆打被害人，雖未直接攻擊被害人之致命部位，然被告二人下手毫不留情，致被
    害人之軀體及四肢廣泛受有輕度至中度之損傷，導致重度腦水腫及腦疝形成，與
    此暴戾對社會治安所生之危害，及其事後已與被害人家屬達成和解，並已於九十
    一年一月十八日將和解金二百九十萬元全數清償完畢，此有調解書、電話紀錄各
    一件附卷可佐（見本院卷第二五、九○頁）暨犯罪後態度等一切情狀，各量處如
    主文第一、二項所示之刑。另扣案之鋁棒、木棒各一支，雖係被告二人犯罪所用
    之物，惟係被告二人隨手分別自「真放肆ＰＵＢ」店內櫃檯後方及店門外取出，
    並無積極證據足資證明係被告二人所有，爰不併宣告沒收，附此敘明。
貳、無罪部分：
一、公訴人另認被告二人前開事後未立刻將被害人丁○○送醫急救，而將被害人載至
    臺南市○○路億載金城對面空地丟置之行為，另涉犯刑法第二百九十三條第一項
    之遺棄罪。
二、按犯罪事實應依證據認定之，無證據不得推定其犯罪事實；又不能證明被告犯罪
    者，應諭知無罪之判決，刑事訴訟法第一百五十四條、第三百零一條第一項分別
    定有規定。認定不利於被告之事實，須依積極證據，苟積極證據不足為不利於被
    告事實之認定時，即應為有利於被告之認定，更不必有何有利之證據。此之所謂
    證據，須確屬能為被告有罪之證明，而無瑕疵可指者，始足當之；再者，犯罪事
    實之認定，應憑證據，所謂證據，須適於為被告犯罪事實之證明者，始得採為斷
    罪資料，如未能發現相當證據，或證據不足以證明，自不能以推測或擬制之方法
    以為裁判基礎；又所謂認定犯罪事實所憑之證據，雖不以直接證據為限，間接證
    據亦包括在內，然而無論直接或間接證據，其為訴訟上之證明，須於通常一般人
    均不致有所懷疑，而得確信其為真實之程度，始得據之為有罪之認定，倘其證明
    尚未達到此一程度，而有合理懷疑存在時，即應為無罪之判決（最高法院二十九
    年上字第三一○五號、三十年上字第八一六號、四十年台上字第八六號、五十三
    年台上字第二七五○號、七十六年台上字第四九八六號分別著有判例參照）。
三、公訴人認被告二人涉犯上開遺棄犯行，無非以被告二人確有將被害人載至右揭地
    點丟置之行為為其主要論據。訊之被告丙○○、乙○○堅決否認有何遺棄犯行，
    均辯稱：那時如開車送被害人救醫，怕被警察發現，才載被害人至億載金城附近
    空地丟置，立刻至安平路運河邊以公共電話打一一九報案後，旋即返回空地附近
    ，直至救護車抵達現場後，始離開該處等語（見警卷第三、六頁，偵查卷第三八
    、四○頁，本院卷第二一頁）。經查：
    被告二人在客觀上雖有將被害人移至他處所放置之行為，然無法憑此即遽認被告
    二人主觀上亦有遺棄被害人之犯意。且經本院以電話向臺南市消防局詢問結果，
    以公共電話打一一九向消防局報案，並無法留下電話紀錄（見本院卷第四○頁）
    ，自亦無法以電話紀錄中無被告二人之報案紀錄，即認定被告二人主觀上有將被
    害人載至上開地點遺棄之故意；又臺南市警察局「一一○」於九十年五月十二日
    十八時三十八分許，受理自稱葉姓男子（電話：0000000000）稱：「
    光洲六街虎威狗訓練場旁，有一男子被殺傷後，從車上被丟下來，現躺在路旁」
    ，乃立即指揮線上警力前往查處，並通知消防局及臺南市警察局第四分局派員前
    往救護及處理一情，有該局九十一年五月六日南市警勤字第○九一三五一一五號
    函文暨所附臺南市警察局勤務指揮中心（一一○）受理各類案件紀錄表在卷可佐
    （見本院卷第四二至四四頁）；且證人即臺南市消防局勤務中心警員許文亮於本
    院證稱：九十年五月十二日十八時十幾分許，有民眾打一一九電話，稱在光洲六
    街虎威訓練場附近有人受傷流血，請我們派救護車至現場，伊有詢問該位民眾何
    姓名，但該民眾都不講，當時之報案紀錄只保留三個月，資料現已銷毀，「一一
    ○」也有以電話通知我們等語（見本院卷第五三至五四頁），足見除葉姓民眾曾
    打「一一○」報案，由「一一○」勤務中心通知消防局派員前往救護處理外，亦
    另有他人直接打「一一九」向消防局報案，請消防局前往救護處理，則被告二人
    辯稱其有打公共電話報案一節，既無法排除其可能性，即應為被告有利之認定，
    而認被告二人上開辯解，尚堪採信。是以被告二人原係恐事跡敗露，為圖脫卸刑
    責，才將被害人載往億載金城空地暫行丟置，惟其主觀上並無遺棄被害人之故意
    ，否則即無須於丟置後，立刻打公共電話叫救護車，希望將被害人送醫救治，故
    被告二人應無遺棄被害人之故意甚明。此外，復查無其他積極證據足資證明被告
    二人係基於遺棄之故意，而共同將被害人載至上開地點棄置，既不能證明被告二
    人犯罪，依法應為無罪判決之諭知。
據上論斷，應依刑事訴訟法第二百九十九條第一項前段、第三百零一條第一項，刑法
第二十八條、第二百七十七條第二項前段、第四十七條、第六十二條，判決如主文。
本案經檢察官吳文政到庭執行職務。
中      華      民      國      九十一      年      七    月    十七    日
                                  臺灣臺南地方法院刑事第四庭
                                      審判長法  官  簡  慧  娟
                                            法  官  陳  志  成
                                            法  官  林  欣  玲
右正本證明與原本無異。
如不服本判決，應於判決送達後十日內，向本院提出上訴狀。
                                            書記官  莊  淑  雅
中      華      民      國      九十一      年      七    月    廿三    日
附錄本案論罪科刑法條全文：
刑法第二百七十七條
傷害人之身體或健康者，處三年以下有期徒刑、拘役或一千元以下罰金。
犯前項之罪因而致人於死者，處無期徒刑或七年以上有期徒刑；致重傷者，處三年以
上十年以下有期徒刑。
